最高法院刑事判決　　　　　　　　　　　　　　　九十一年度台上字第一六九七號
　　上　訴　人　甲○○
　　選任辯護人　戴端娜
　　上　訴　人　乙○○
　　　　　　　　丙○○
　　共　　　同
　　選任辯護人　翁方彬律師
右上訴人等因違反水利法案件，不服台灣高等法院中華民國八十八年十一月二十五日
第二審判決（八十八年度上訴字第一一八九號，起訴案號：台灣板橋地方法院檢察署
八十六年度偵字第二一四五二號、第二四二二四號），提起上訴，本院判決如左：
    主  文
上訴駁回。
    理  由
按刑事訴訟法第三百七十七條規定，上訴於第三審法院，非以判決違背法令為理由，
不得為之。是提起第三審上訴，應以原判決違背法令為理由，係屬法定要件。如果上
訴理由狀並未依據卷內訴訟資料，具體指摘原判決不適用何種法則或如何適用不當，
或所指摘原判決違法情事，顯與法律規定得為第三審上訴理由之違法情形，不相適合
時，均應認其上訴為違背法律上之程式，予以駁回。本件上訴人甲○○、乙○○、丙
○○上訴意旨略稱：(一)、原判決認定上訴人等在台北縣樹林鎮○○○段第三十六之四
號及第三十六之五號土地大漢溪旁之大漢溪行水區內傾倒廢土，致生公共危險，乃論
處上訴人等共同違反主管機關為保護水道，禁止在行水區內傾倒廢土之規定，致生公
共危險罪刑。然上訴人等並不知悉傾倒廢土之地區為行水區，原判決未說明上訴人等
對該區為行水區有認識之理由，自有判決不備理由及適用法則不當之違法。(二)、原判
決依憑甲○○與乙○○簽訂之「委託填土整地同意書」資為論罪之證據，但依「委託
填土整地同意書」觀之，不能認定甲○○與乙○○有共同傾倒廢土犯行，甲○○至多
僅成立幫助犯，原判決竟論甲○○為共同正犯；又原判決事實記載甲○○將第三十六
之四號土地提供乙○○傾倒廢土，而於理由欄記載「甲○○確有委託乙○○在第三十
六之四號土地上填土整地」云云，自有判決理由矛盾及適用法則不當之違法。(三)、乙
○○所傾倒廢土之地點係在台北縣樹林鎮○○○段第三十六之五號土地，該地非甲○
○所有，原判決認定乙○○亦有傾倒廢土在甲○○所有之第三十六之四號土地上，採
證顯有違法。(四)、原判決論處上訴人等共同違反主管機關為保護水道，禁止在行水區
內傾倒廢土之規定，致生公共危險罪刑。但本件是否因傾倒廢土致生公共危險，原審
未予調查，亦有應於審判期日調查之證據而未予調查之違法。(五)、戴聿昀於原審證稱
傾倒廢土之第三十六之四號及第三十六之五號土地，離行水區約有三百公尺遠等語，
足見上訴人等傾倒廢土之地點非在行水區，原判決就此有利於上訴人等之證詞，未說
明何以不足採之理由，亦有判決理由不備之違法。(六)、行水區須在尋常洪水位達到之
地區才屬之，原判決認定上訴人等係在行水區內傾倒廢土，然未向水利主管機關調查
本件傾倒廢土之土地是否屬於尋常洪水位達到之地區，及最近五年內洪峰高度出現次
數最多之洪水位為何？遽行判決，亦有應於審判期日調查之證據而未予調查之違法云
云。
惟查：(一)、原判決於理由欄已說明上訴人等對傾倒廢土之地區為行水區，顯然有認識
之理由（見原判決理由欄二之(六)），要無判決不備理由之違法情形存在；又原判決既
認定上訴人等在大漢溪旁之大漢溪行水區內傾倒廢土，致生公共危險，乃論處上訴人
等共同違反主管機關為保護水道，禁止在行水區內傾倒廢土之規定，致生公共危險罪
刑，亦無適用法則不當之違法可言。(二)、甲○○與乙○○簽訂之「委託填土整地同意
書」（見偵查卷第二十八頁）記載「委託整地地段為樹林鎮○○○○段三十六之四地
號，為甲方（甲○○）私有土地，因地勢低窪，特委託乙方（乙○○）代為填土整地
」等語，依此同意書之內容，並非有利於甲○○。又「委託填土整地同意書」既約定
甲○○委託乙○○代為填土整地，原判決依憑此證據，參酌上訴人等之供詞、現場照
片等證據，綜合判斷，認定上訴人等均為共同正犯，已詳敘所憑之證據及認定之理由
，並無判決證據理由矛盾之違法情事，上訴意旨徒憑己見，以甲○○最多僅成立幫助
犯云云，純屬事實上之爭執，並非適法之第三審上訴理由。至於原判決事實欄記載甲
○○與乙○○基於共同之犯意，由甲○○將所有之第三十六之四號土地提供乙○○傾
倒廢土等語，而於理由欄記載「甲○○確有委託乙○○在第三十六之四號土地上填土
整地」云云；即事實與理由欄或載「傾倒廢土」，或載「填土整地」，然此僅文字敘
述之差異，而其基本之傾倒廢土之事實則無不同，難認有判決事實與理由矛盾之違法
。(三)、甲○○供稱以前有跟乙○○說請他來填土，民國八十六年九月份才來填土等語
（見偵查卷第四十九頁正反面）；乙○○供稱八十六年九月底開始讓人填土，只填三
十六之四地號土地（見偵查卷第四十九頁）；丙○○供稱以每車新台幣八百元之代價
，載運工程廢土至第三十六之四號及第三十六之五號土地傾倒廢土（見偵查卷第五頁
、第六頁、原審卷第四十八頁反面、第一０七頁反面）；又證人即警員沈裕翔證稱除
上訴人等傾倒外，尚有他人在該處傾倒廢土云云（見原審卷第四十六頁）。則原判決
認定傾倒廢土之地區含甲○○所有之第三十六之四號土地上，所認事實與上開各證據
資料相適合，並無採證違法之情事。(四)、證人即台北縣政府河川巡防員許勝澤證稱「
本件被告等（指上訴人等）倒土區為行水區，依法禁止倒土，有阻礙水道，有公共危
險」等語（見偵查卷第四十頁反面）；又台北縣政府八十八年八月二十三日北府工水
字第二九九八二六號函覆原審略稱：系爭地明確位於大漢溪行水區域內……故於行水
區內堆置廢土堆，已有改變水流方向，縮減河道寬度之事實……將更改並變動原地形
地貌，均有潛在性不可預測之嚴重水災問題產生……就長期之河川管理及防洪計劃均
有莫大影響及危害等語（見原審卷第六十四頁），足見原審就本件傾倒廢土於行水區
內之行為是否致生公共危險已加調查，要無應於審判期日調查之證據而未予調查之違
法存在。(五)、證人即台北縣政府河川巡防員許勝澤證稱倒土區為行水區，依法禁止倒
土等語；又台北縣政府八十八年八月二十三日北府工水字第二九九八二六號函覆原審
亦稱系爭地明確位於大漢溪行水區域內，已見上述說明，則本件上訴人等傾倒廢土之
地區位於行水區已屬無疑。雖戴聿昀於原審證稱傾倒廢土之第三十六之四號及第三十
六之五號土地，離行水區約有三百公尺遠云云（見原審卷第四十九頁、第五十頁），
然戴聿昀係地政事務所測量員（見原審卷第四十五頁），並非主管河川之人員，就行
水區之認識當然非屬專業，何況戴聿昀亦證稱被堆置廢土之地號有第三十六之四、第
三十六之五、第三十六之六（見原審卷第四十九頁正反面）。而台北縣政府八十六年
十一月二十七日北府工水字第四一二三八八號函稱：台北縣樹林鎮○○○段第三十六
、第三十六之四、第三十六之五、第三十六之六等地號土地，均位於大漢溪行水區（
見偵查卷第四十六頁正反面）。故就戴聿昀所證全部內容觀察，其證詞仍不得為上訴
人等有利之認定，原判決未就戴聿昀於原審所稱傾倒廢土之第三十六之四號及第三十
六之五號土地，離行水區約有三百公尺遠云云，說明何以不足採之理由，訴訟程序稍
欠完備，然顯然於判決無影響，依刑事訴訟法第三百八十條之規定，仍不得為適法之
第三審上訴理由。(六)、證人即台北縣政府河川巡防員許勝澤證稱傾倒廢土地為行水區
；又台北縣政府八十六年十一月二十七日北府工水字第四一二三八八號、八十八年八
月二十三日北府工水字第二九九八二六號函均認本件傾倒廢土之處為行水區，已見前
述，即本件傾倒廢土之處是否為行水區，原審已詳為調查，自無再向水利主管機關調
查本件傾倒廢土之土地是否屬於尋常洪水位達到之地區，及最近五年內洪峰高度出現
次數最多之洪水位為何之必要，故原審未就此予以調查，亦與應於審判期日調查之證
據而未予調查之違法有別。上訴意旨或就原判決已論斷說明之事項，重為單純事實上
之爭執，或所指摘事項，顯與法律規定得為第三審上訴理由之違法情形不相適合，其
上訴違背法律上之程式，應予駁回。
據上論結，應依刑事訴訟法第三百九十五條前段，判決如主文。
中      華      民      國    九十一    年      三      月    二十八    日
                              最高法院刑事第九庭
                                  審判長法官  陳  炳  煌
                                        法官  陳  正  庸
                                        法官  韓  金  秀
                                        法官  吳  信  銘
                                        法官  徐  文  亮
      右正本證明與原本無異
                                              書  記  官
中      華      民      國    九十一    年      四      月      二      日
